【裁判字號】    95,訴,691
【裁判日期】    950412
【裁判案由】    公共危險
【裁判全文】
臺灣臺中地方法院刑事判決               95年度訴字第691號
公  訴  人  臺灣臺中地方法院檢察署檢察官
被      告  乙○○
                      號
指定辯護人  本院公設辯護人  丙○○
上列被告因公共危險案件，經檢察官提起公訴（95年度偵字第
3298 號），本院判決如下：
    主    文
乙○○放火燒燬現供人使用之住宅，未遂，累犯，處有期徒刑貳
年。扣案之黑色打火機壹只沒收。
    犯罪事實
一、乙○○前於民國九十一年三月間，因公共危險案件，經本院
    於九十一年五月二十八日，以九十一年度豐交簡字第二三一
    號，判處有期徒刑三月確定。復於同年四月間，再因違反毒
    品危害防制條例案件，經本院於九十一年五月二十九日，以
    九十一年度豐簡字第二○八號判處有期徒刑五月確定，二罪
    經定應執行刑為有期徒刑七月後，於九十二年十一月十三日
    執行完畢。猶不知悛悔，因經濟壓力大，心中苦悶，一時悲
    憤難忍，竟萌生點火引燃瓦斯，以死解脫，其明知在與其父
    母親及家人同時居住之住宅內，以點火方式引燃瓦斯時，可
    能因而引起火災燒燬住宅，竟於九十四年八月五日十九時許
    ，先自行外出購得五公斤裝的瓦斯桶一個（僅買桶內瓦斯，
    該瓦斯桶於瓦斯用盡換桶時，仍應返還商家，該桶非被告所
    有）及份量不詳之冥紙一疊（業已燒燬），並隨即將瓦斯桶
    、冥紙藏置於房間內，於同日二十時許，在其與父母、妻小
    共同居住使用之臺中縣新社鄉○○村○○鄰○○街四之一二
    號住處內，揚言打開瓦斯桶自殺，適為其在該處客廳看電視
    之父母親察覺有異，乃儘速打電話報警，並安撫乙○○之情
    緒，惟因勸阻無效，乙○○即打開上開所購得之瓦斯桶開關
    ，讓瓦斯散布屋內，迨空氣中瀰漫濃厚瓦斯氣體時，遂基於
    放火之故意，持其所有黑色打火機一只引燃欲自殺，而造成
    現場爆炸，致該住處一樓為渠所使用房間內之床舖燒燬、窗
    戶破裂及天花板受力破損，有輕微塌陷情形，然幸未波及該
    棟房屋之整體結構而不遂。乙○○亦因此受有百分之三十七
    體表面積之臉部、脖子、右胸部、背部、四肢之二至三度燒
    傷合併吸入性灼傷。幸經臺中縣消防局新社分隊據報前往搶
    救，始未再釀成其他災難。
二、案經臺中縣警察局東勢分局報請臺灣臺中地方法院檢察署檢
    察官偵查起訴。
    理      由
一、前揭事實，業據被告乙○○於檢察官偵訊、本院審理時均供
    承不諱，復據證人即被告之父親林輝煌於警詢、偵查及本院
    審理時均供述明確，而被告因此次火災致受有兩手手腕以下
    漆黑，不能彎曲，臉部燒灼之後有紅點、身體右胸部腋下部
    分有灼傷、雙腳腳盤部分亦有灼傷等傷害，業經本院當庭勘
    驗被告之傷害屬實，有筆錄在卷可參，並有被告提出之全民
    健康保險重大傷病核定審查通知書，依該通知書所載，被告
    係：二至三度燒傷占百分之三十七，經核定為燒燙傷面積達
    全身百分之二十以上；或顏面燒燙傷合併五官功能障礙，被
    告因而領有身心障礙手冊，有該手冊影本一份附卷可參。足
    認被告上開自白，核與事實相符。次查本件火災起火原因經
    臺中縣消防局調查研判結果認：「本案僅新社鄉○○村○○
    街四之十二號受燒，僅一樓乙○○房間內的床鋪受燒，故該
    處為起火點，乙○○房間天花板受力破損，有輕微的塌陷現
    象，窗戶破裂，故研判火災當時有發生氣爆現象」等語，有
    該局九十四年八月九日製作之火災調查報告書及現場照片十
    二張附卷可稽。此外，並有五公斤裝的瓦斯桶一個、被告所
    有供點火所用之黑色打火機一只扣案可憑。本案事證明確，
    被告上開犯行，洵堪認定。
二、按刑法第一百七十三條第一項之放火罪，係以放火燒燬之住
    宅或建築物等現供人使用或有人所在，依通常情形往往因放
    火結果遭受意外之危害，為保護公共安全起見，特為加重處
    罰之規定，故該條所稱之人，當然係指放火人犯以外之人而
    言，如果前項住宅或建築物，即為放火人犯自行使用或只有
    該犯在內，則其所在或使用之人已明知放火行為並不致遭受
    何種意外危害，自不能適用該條項處斷，此經最高法院著有
    二十八年上字第三二一八號判例及八十八年度臺上字第六五
    五０號判決可資參照，查本件被告所縱火之房屋係二樓透天
    厝，當時除被告在房屋外，尚有被告之父母家人，一起共同
    居住，揆諸前開判例，核被告所為，係犯刑法第一百七十三
    條第三項、第一項之放火燒燬現供人使用住宅未遂罪。又刑
    法放火罪，其直接被害法益，為一般社會之公共安全，雖同
    時侵害私人之財產法益，但仍以保護社會法益為重，況放火
    行為原含有毀損性質，所指燒燬之住宅，自係指供人居住房
    屋之整體而言，應包括牆垣及該住宅內所有設備、家俱、日
    常生活上之一切用品；故一個放火行為，若同時燒燬住宅與
    該住宅內所有其他物品，無論該其他物品為他人所有或自己
    所有，與同時燒燬數犯罪客體者之情形不同，均不另成立刑
    法第一百七十五條第一項或第二項放火燒燬住宅以外他人或
    自己所有物罪（最高法院七十九年臺上字第一四七一號判例
    參照）。被告縱火後因遭家屬報警由消防隊趕至現場將火勢
    加以撲滅，並僅致使該一樓房間內之床舖燒燬，天花板受力
    破損，有輕微的塌陷現象，窗戶破裂等結果，尚未生燒燬上
    開住宅之結果，其犯罪應屬未遂。是被告以一放火行為燒燬
    前開房屋未遂及房屋內部分家俱、裝潢等物品，仍僅成立刑
    法第一百七十三條第三項、第一項之放火燒燬現供人使用之
    住宅未遂罪。被告前於九十一年三月間，因公共危險案件，
    經本院於九十一年五月二十八日，以九十一年度豐交簡字第
    二三一號，判處有期徒刑三月確定。復於同年四月間，再因
    違反毒品危害防制條例案件，經本院於九十一年五月二十九
    日，以九十一年度豐簡字第二○八號判處有期徒刑五月確定
    ，二罪經定執行刑為有期徒刑七月，於九十二年十一月十三
    日執行完畢，有臺灣臺中地方法院檢察署刑案資料查註紀錄
    表及臺灣高等法院被告前案紀錄表各一件在卷可稽，其於受
    有期徒刑之執行完畢後，五年內再犯本件有期徒刑以上之罪
    ，為累犯，應依刑法第四十七條規定加重其刑。被告已著手
    於放火行為之實施而未發生喪失效用之結果，為未遂犯（最
    高法院七十三年度台上字第二二三八號、七十九年度台上字
    第二六五六號判決意旨參照），依刑法第二十六條前段之規
    定減輕其刑。被告因生活上經濟壓力大，心中苦悶，一時悲
    憤難忍，竟萌以點火引燃瓦斯，以死解脫，除購買小桶瓦斯
    外，另更準備死亡後所用之冥紙，足見其求死之決心，又被
    告在家中幫父親務農，與武氏春娘結婚，已生一女林寶琪未
    滿五足歲，其領有殘障手冊，有該手冊附卷可證已如上述，
    被告所犯之法條，如處以最低之刑，仍嫌過重，其情輕法重
    ，犯罪之情狀顯可憫恕，再依刑法第五十九條規定，酌量遞
    減輕其刑，並依規定先加後遞減之。爰審酌被告之素行，及
    其因經濟壓力大，小孩吵著要讀書，心中苦悶，一時悲憤難
    忍，竟萌生點火引燃瓦斯，以死解脫之犯罪動機、目的、手
    段、所造成之實害，被告本身所受傷害程度，危害社會公共
    安全非輕，及犯罪後坦承犯行，態度甚佳，且表示已知悔悟
    ，珍重生命，今後將好好保護自己及家人生命、財產，其父
    林輝煌到庭供述稱：「我不知道被告會如此做，我願意原諒
    他，被告已經有改過了」等一切情狀，量處如主文所示之刑
    。扣案之黑色打火機一只，為被告所有，供犯罪所用之物，
    業經被告供承在卷，依刑法第三十八條第一項第二款規定，
    諭知沒收。另扣案之五公斤裝的瓦斯桶一個，該桶內之瓦斯
    ，已用盡，而該外殼裝瓦斯之鐵桶，因該瓦斯桶於瓦斯用盡
    換桶時，仍應返還商家，該桶非被告所有，業經被告供承在
    卷，另份量不詳之冥紙一疊，業已燒燬，均不諭知沒收，併
    此敘明。
據上論斷，應依刑事訴訟法第二百九十九條第一項前段，刑法第
一百七十三條第三項、第一項、第四十七條、第二十六條前段、
第五十九條、第三十八條第一項第二款，判決如主文。
本案經檢察官甲○○到庭執行職務。
中  華  民  國  九十五  年  四     月      十二      日
                    臺灣臺中地方法院刑事第四庭
                        審判長法  官  張國忠
                              法  官  滕治平
                              法  官  黃松竹
右正本證明與原本無異。
如不服本判決，應於判決送達後十日內向本院提出上訴狀，上訴
於臺灣高等法院臺中分院 (須附繕本)。
                              書記官  董美惠
中  華  民  國  九十五  年  四     月      十二      日
附錄論罪科刑法條全文
中華民國刑法第173條
放火燒燬現供人使用之住宅或現有人所在之建築物、礦坑、火車
、電車或其他供水、陸、空公眾運輸之舟、車、航空機者，處無
期徒刑或7年以上有期徒刑。
失火燒燬前項之物者，處1年以下有期徒刑、拘役或500元以下罰
金。
第 1 項之未遂犯罰之。
預備犯第1項之罪者，處1年以下有期徒刑、拘役或300元以下罰
金。


司法院資訊處製作；財團法人民間司法改革基金會備份。
